臺灣臺南地方法院民事裁定
109年度消債清字第72號
債  務  人  郭春秀  
代  理  人  蔡佳渝律師(法扶律師)
上列當事人依消費者債務清理條例聲請清算事件，本院裁定如下
：
    主  文
債務人郭春秀自民國一０九年十二月三十一日下午五時起開始清
算程序，並命司法事務官進行本件清算程序。
    理  由
一、聲請意旨略以：
　　聲請人積欠無擔保或無優先權之債務總額新臺幣（下同）26
    ,497,237元，為清理債務，前向本院聲請消費者債務清理前
    置調解，而最大債權銀行臺灣中小企業銀行股份有限公司雖
    提供「180期、利率0％、每期還款60,913元」之還款方案，
    惟聲請人月收入扣除生活必要支出14,866元後，實無力負擔
    最大債權金融機構提供之清償方案，以致調解不成立。聲請
    人僅係一般消費者，未從事營業，且未經法院裁定開始清算
    程序或宣告破產。爰依消債條例之規定，自調解不成立之日
    起20日內，提出本件清算之聲請等語。
二、按債務人不能清償債務或有不能清償之虞者，得依消費者債
    務清理條例所定更生或清算程序，清理其債務；債務人對於
    金融機構負債務者，在聲請更生或清算前，應向最大債權金
    融機構請求協商債務清償方案，或向其住、居所地之法院或
    鄉、鎮、市、區調解委員會聲請債務清理之調解，消費者債
    務清理條例（下稱消債條例）第3條、第151條第1項、第7項
    分別定有明文。次按法院開始清算程序之裁定，應載明其年
    、月、日、時，並即時發生效力，復為同條例第83條第1項
    所明定。
三、聲請人為一般消費者，並未從事營業，現積欠無擔保或無優
    先權之債務總額，依據各債權人陳報之債權，合計共約27,6
    31,920元。而聲請人於民國109年9月向本院聲請與最大債權
    金融機構臺灣中小企業銀行為債務清理之調解，惟調解並未
    成立等情，業據聲請人提出本院臺南簡易庭調解不成立證明
    書為證（見本院卷第53頁），並經本院依職權調閱系爭前置
    調解事件全卷後查證屬實。從而，聲請人主張其為一般消費
    者，且提起本件聲請前，已踐行前置調解程序而調解不成立
    之事實，應堪認定。
四、綜合聲請人之全部收支、財產狀況、債務總額等一切情狀，
    以評估是否不能維持最基本生活條件，而有不能清償債務或
    不能清償之虞之情狀，本院調查及判斷如下：
  ㈠聲請人之收入狀況：
    聲請人主張其任職於劉道賜內兒科診所，每月可得薪資23,8
    00元等語，業據提出收入切結書為證（見調解卷第47頁），
    此外，查無其他證據資料證明聲請人尚有其主張收入以外之
    所得，是認聲請人每月收入應為23,800元，並以此金額作為
    償債能力之計算基礎。
  ㈡聲請人必要支出狀況：
    按消債條例之立法目的，乃為兼顧債權人、債務人雙方之利
    益，對陷於經濟上困境之消費者，使其透過重建型之更生程
    序或清算型之清算程序清理其債務，藉以妥適調整債務人與
    債權人及其他利害關係人間之權利義務關係，保障債權人獲
    得公平受償，並謀求消費者經濟生活之重建復甦機會。是以
    ，債務人為使其有經濟復甦更生之機會，自應以誠實及信用
    之原則面對自己之債務，積極勉力謀求更生償債方案，除應
    積極開源努力勤奮工作以增加收入償還債務外，尚須節流儉
    樸其生活需求而適當控制其支出，以達成勉力履行債務，並
    應依一般生活所需及合理範圍予以計算消費支出，方屬合理
    ，因之消費者債務清理條例第64條之2第1項明定：「債務人
    必要生活費用，以最近一年衛生福利部或直轄市政府所公告
    當地區每人每月最低生活費一點二倍定之」。又臺南市政府
    所公告109年度臺南市最低生活費每人每月為12,388元，從
    而聲請人每月必要生活費用應以14,866元【計算式：12,388
    ×1.2＝14,866】為定，逾此範圍即不予計入。消債條例施行
    細則第21之1條第3項另規定：「債務人聲請更生或清算時所
    提財產及收入狀況說明書，其表明每月必要支出之數額，與
    消債條例第64條之2第1項、第2項規定之認定標準相符者，
    毋庸記載原因、種類及提出證明文件。」債務人陳報其個人
    每月必要生活費用額為14,866元，未餘以上開生活費標準核
    算之數額，雖未提出證明文件，依上開說明，應為可採。
  ㈢基上，聲請人每月收入23,800元，扣除其每月個人必要支出1
    4,866元後，僅餘8,934元，可供清償債務。則前揭餘款縱全
    數用以清償債務，亦需償還約257年（計算式：27,631,920
    元÷8,934元÷12月≒257），顯已逾更生方案6至8年之清償期
    ，是聲請人主張其已達不能清償債務之程度，應堪採信。
五、綜上所述，聲請人係一般消費者，其曾向本院聲請債務清理
    之調解，請求與最大債權金融機構協商債務清償方案，惟調
    解不成立。又聲請人之收入扣除必要支出後，已達不能清償
    債務之程度，且其未經法院裁定開始清算程序或宣告破產，
    復查無消費者債務清理條例第6條第3項、第8條或第82條第2
    項所定駁回清算聲請之事由存在，則聲請人聲請清算，應屬
    有據，爰裁定如主文所示。
中　　華　　民　　國　　109 　年　　12　　月　　31　　日
                      民事第四庭  法  官  葉淑儀
以上正本證明與原本無異。
本件不得抗告。
本裁定已於民國109年12月31日17時公告。
中　　華　　民　　國　　109 　年　　12　　月　　31　　日
                                  書記官  許榮成